臺灣臺北地方法院民事判決　九十一年度訴字第二七三九號
　　原　　　告　中華電線電纜股份有限公司
　　法定代理人　乙○○
　　訴訟代理人　丁○○
　　法定代理人　丙○○
　　訴訟代理人　甲　○
右當事人間請求給付貨款事件，本院判決如左：
    主      文
原告之訴及假執行之聲請均駁回。
訴訟費用由原告負擔。
    事      實
壹、原告方面：
一、聲明：
    (1)、被告應給付原告新臺幣（下同）七十三萬六千零九十元及自起訴狀繕本送達
        翌日起至清償日止，按年息百分之五計算之利息。
    (2)、願供擔保，請准為假執行之宣告。
二、陳述：
（一）、被告於民國八十三年十月六日向原告購買鋁門窗一批（不包括安裝），並於
        八十四年七月四日簽訂變更合約書變更訂貨明細，嗣再於八十四年十月十一
        日追加購買鋁門窗一批，貨款共計四百六十二萬三千六百六十一元，原告依
        約於八十五年四月九日交付鋁門窗予被告完畢，惟被告除清償部分貨款三百
        八十八萬七千五百七十一元外，尚積欠七十三萬六千零九十元迄未清償，爰
        依買賣契約法律關係，訴請被告給付如聲明所示之欠款及利息。
（二）、原告交付之鋁門窗並無瑕疵，且數量正確，被告既已收貨簽認，且未為貨品
        不符之通知，依法應視為承認其所受領之物。況系爭鋁門部分交易，不含地
        鉸鏈及指定之特殊五金，故無將門框鉸鏈安裝補強責任轉嫁原告負擔之理，
        原告並無被告於八十五年四月八日存證信函內所稱違反合第十五條規定情事
        。另本件原告係依被告所訂之尺寸規格製造鋁門窗，契約性質為買賣，如被
        告訂製之鋁門窗如與現場尺寸未能符合，亦與原告無涉。
三、證據：提出訂貨合約書、存證信函各一件、買賣合約五件、門窗零配件補發通知
    單十一件、成品銷貨單二十三紙為證。
貳、被告方面：
一、聲明：
    (1)、原告之訴駁回。
    (2)、願供擔保，請准免為假執行之宣告。
二、陳述：被告曾於八十三年將「湖口仁慈醫院新建工程」之鋁門窗發包原告實作實
    銷，屬製作物買賣契約，原告於八十五年六月三十日收受五十八萬七十一元之結
    案款，被告即已將貨款清償完畢，並未積欠原告貨款。況原告提出之八十四年八
    月九日成品銷售單未經兩造簽認，扣除該單所列款項後，被告應給付之貨款金額
    僅為三百三十萬四千三百九十七元，是原告受領三百八十八萬七千五百七十一元
    之貨款，已屬溢領。又本件原告於系爭合約之履行，未盡品管之責，貨物有品質
    之瑕疵，交貨不全，甚而停止供貨，延宕工期，致被告受有工料損失，違反兩造
    合約第十五條之規定，被告已於八十五年四月八日以存證信函通知其違約情事，
    惟未獲原告置理，依合約拋棄書之約定，原告即已放棄施作部分貨款及尾款請求
    權。另原告自八十五年以來，從未向被告主張權利（請求給付貨款），自應生失
    權效果。
三、證據：付款明細表、存證信函、拋棄書各一件為證。
    理      由
一、本件原告起訴主張：被告於民國八十三年十月間陸續向原告購買鋁門窗，貨款共
    計四百六十二萬三千六百六十一元，原告依約於八十五年四月九日交付鋁門窗完
    畢，惟被告除清償部分貨款三百八十八萬七千五百七十一元外，尚積欠七十三萬
    六千零九十元迄未清償，爰依買賣契約法律關係，訴請被告給付如聲明所示之欠
    款及利息等情。被告則以：伊雖曾於八十三年將「湖口仁慈醫院新建工程」之鋁
    門窗發包原告實作實銷，惟該案業經原告於八十五年六月三十日收受五十八萬七
    十一元之結案款而結案，履約保證票據亦已領回，被告並未積欠貨款。又原告履
    行系爭合約，未盡品管之責，貨物有瑕疵，交貨不全，甚而停止供貨，延宕工期
    ，致被告受有工料損失，有違反兩造合約第十五條規定之情事，被告已於八十五
    年四月八日以存證信函通知其違約情事，惟未獲原告置理，依合約拋棄書之約定
    ，原告即已放棄施作部分貨款及尾款請求權。另原告自八十五年以來，從未向被
    告主張權利（請求給付貨款），自應生失權效果等語，資為抗辯。
二、本件原告起訴主張：被告於八十三年十月間陸續向原告購買鋁門窗，貨款共計四
    百六十二萬三千六百六十一元，原告已依約於八十五年四月九日交付買賣標的物
    完畢，無違約情事，被告亦已給付貨款三百八十八萬七千五百七十一元，尚積欠
    七十三萬六千零九十元各節，業據其提出與所述相符之訂貨合約書、買賣合約、
    門窗零配件補發通知單、成品銷貨單等件為證。而被告固不否認兩造間曾訂有鋁
    門窗買賣契約，就原約定買賣貨物數量及總價款，及其已付之價金亦無爭執，惟
    辯稱：原告交付之貨品有瑕疵，且交貨不全，甚而停止供貨，延宕工期，有違反
    兩造合約第十五條規定之情事云云，然查，本件系爭買賣之履約保證票據已由原
    告領回一事，既為被告所自認，而依兩造合約第十一條第１款明載「合約成立時
    ，甲方（即被告）得要求乙方（即原告）出具合約金額２０％之保證票據以作為
    乙方履約之擔保：：驗收合格後，經甲方認定無違約情形時退還。」以觀，原告
    簽立之履約保證票據係於驗收合格後，被告認定原告無違約情形時始得退還，原
    告果有被告所述之違約情事，被告追索猶恐不及，焉有置己身權益於不顧，退還
    履約保證票據之理，是原告主張其已依約交付買賣標的，而無違約情事一節，自
    堪信為真實。而被告就其辯稱上開有利己之事實，復未能舉證以實其說，所辯各
    語即無可採。
三、次按商人、製造人、手工業人所供給之商品及產物之代價，其請求權因二年間不
    行使而消滅；時效完成後，債務人得拒絕給付，民法第一百二十七條第八款及第
    一百四十四條第一項分別定有明文。本件原告依約交付買賣標的，而無違約情事
    ，被告尚積欠貨款七十三萬六千零九十元未為清償一節，雖如前述；然被告另以
    ：原告自八十五年至今均未對伊主張權利（請求付買賣價金），自應生失權效果
    等語，為時效抗辯。而參酌兩造間訂貨合約書、買賣合約所載內容以觀，原告係
    以產銷鋁門窗之製造商人，是其對被告出售鋁門窗之價金請求權，應有上開短期
    時效規定之適用。本件被告於八十五年六月三十日給付系爭買賣結案款，返還履
    約保證票據予原告等情，為被告所自認，則原告依約（系爭訂貨合約書第七條、
    第十一條第１款參照）於八十五年六月三十日即得向被告行使買賣價金請求權，
    其遲至九十一年五月十四日始提起本件訴訟請求被告給付價金，顯逾二年期間，
    揆諸首揭規定，其對被告之買賣價金請求權自已罹於時效而消滅。
四、綜上所述，本件原告之價金請求權，因罹於二年之短期時效而消滅，則其依買賣
    之法律關係，請求被告給付如聲明所示之金額及利息，洵屬乏據，應與其假執行
    之聲請，併予駁回。
五、本件因事證已臻明確，兩造其餘攻擊、防禦方法及所為之立證，經核與判決之結
    果不生影響，無庸逐一論述，併予敘明。
六、據上論斷：原告之訴為無理由，爰依民事訴訟法第七十八條，判決如主文。
中　　　華　　　民　　　國　　九十一　　年　　　七　　　月　　二十五　　日
                                      民事第六庭法  　　官　　周玫芳
右為正本係照原本作成
如對本判決上訴，須於判決送達後廿日內向本院提出上訴狀
中　　　華　　　民　　　國　　九十一　　年　　　七　　　月　　二十五　　日
　　　　　　　　　　　　　　　　　　　　　　　　法院書記官　　王朝枝
